臺灣高等法院刑事判決　　　　　　　 96年度交上易字第314號
上　訴　人　　乙○○
即　被　告
　　　　　　　　　　　　6樓
上列上訴人即被告因過失傷害案件，不服臺灣板橋地方法院九十
六年度交易字第二三六號，中華民國九十六年七月十三日第一審
判決（起訴案號：臺灣板橋地方法院檢察署九十六年度偵字第二
八七０二號），提起上訴，本院判決如下：
    主  文
原判決撤銷。
乙○○從事業務之人，因業務上之過失傷害人，處拘役肆拾日，
如易科罰金，以新臺幣壹仟元折算壹日；減為拘役貳拾日，如易
科罰金，以新臺幣壹仟元折算壹日；緩刑貳年。
    事實及理由
一、本案經本院審理結果，認原審判決以被告乙○○過失傷害犯
    行，係涉犯刑法第二百八十四條第二項前段之業務過失傷害
    罪，其認事用法，除未及適用減刑應予撤銷暨補充外，餘犯
    罪事實及証據、理由，均無違誤，並引用第一審判決書記載
    之事實及證據、理由（如附件）。
    理由欄所記載之證據、理由。
二、上訴人即被告上訴意旨略以：本件案發當時其之大貨車是靜
    止停於路旁狀態，其於車上整理送貨簽單，餘光見告訴人即
    被害人甲○○騎經其車旁，不慎擦撞其貨車後照鏡跌倒後，
    隨即下車查看等情，是其要無何過失云云，要與其於原審辯
    解相同。惟被告原所辯何以不足採，既經原審於判決理由詳
    加說明採認，難認有何違誤，且參以台灣省台北縣區車輛行
    車故鑑定委員會鑑定意見亦為相同認定，而台灣省車輛行車
    事故覆議鑑定委員會，雖以跡証不全未便覆議，然亦認被告
    起駛左切發生碰撞之可能性較大，此有該二委員會鑑定意見
    書及復函各一件在卷可按，是被告上訴空言否認過失，即無
    理由。惟本案被告過失犯行時間於九十六年四月廿四日以前
    ，符合中華民國九十六年罪犯減刑條例之減刑條件，應予減
    刑二分之一，原審未及為減刑適用，即有未合，是自應由本
    院撤銷改判，爰審酌被告品行、智識，本案過失程度及告訴
    人所受傷情均屬輕微，犯後亦已與告訴人為民事和解，不含
    強制險即已賠償新台幣廿萬元等一切情狀，乃從輕量處如主
    文所示之刑，及諭知易罰金之折算標準，並減為如主文所示
    之刑，及諭知易科罰金之折算標準。又本案被告前無不良前
    科犯行紀錄，此有本院被告前案紀錄表一件在卷可按，本件
    係過失初犯，且過失程度輕微，且已與告訴人為民事和解，
    有調解筆錄一件在卷可稽，是經此教訓，應已知所警惕而無
    再犯之虞，本院認其所受刑之宣告以暫不執行為當，併予宣
    告緩刑貳年，以啟自新。
三、據上論斷，應依刑事訴訟法第三百六十九條、第三百六十四
    條、第三百七十三條、第二百九十九條第一項前段，刑法第
    二百八十四條第二項前段、第六十二條、第四十一條第一項
    前段、第七十四條第一項第一款，刑法施行法第一條之一，
    中華民國九十六年罪犯減刑條例第二條第一項第三款、第七
    條、第九條，判決如主文。
本案經檢察官仲瑩到庭執行職務。
中　　華　　民　　國 　九十六 　年　十一　月　 廿八   日
 　　　　　       刑事第六庭審判長法　官　林堭儀
                                  法　官　莊謙崇
                                  法　官　陳玉雲
以上正本證明與原本無異。
不得上訴。
                                  書記官  陳思云
中　　華　　民　　國　　96　　年　　11　　月　　28　　日
臺灣板橋地方法院刑事判決　　　　　　 96年度交易字第236號
公　訴　人　臺灣板橋地方法院檢察署檢察官
被　　　告　乙○○　男　35歲（民國○○年○○月○○日生）
　　　　　　　　　　住臺北縣新莊市○○路○段210巷16號6樓
　　　　　　　　　　身分證統一編號：Ｚ000000000號
選任辯護人　林攸彥  律師
          　張仁龍　律師
上列被告因過失傷害案件，經檢察官提起公訴（95年度偵字第
28702 號），本院判決如下：
    主  文
乙○○從事業務之人，因業務上之過失傷害人，處有期徒刑肆月
，如易科罰金，以新臺幣壹仟元折算壹日。
    事  實
一、乙○○係新竹貨運股份有限公司之貨運司機，負責載運貨物
    之工作，為從事業務之人，考領有職業大貨車駕駛執照，於
    民國95年9 月6 日上午10時許，駕駛車號468-GD號營業大貨
    車，至臺北縣中和市○○街176 號送貨而將上開大貨車停放
    在和平街176 號前時，本應注意起駛前應注意前後左右有無
    障礙或車輛行人，並應讓行進中之車輛行人優先通行，而當
    時天氣晴朗，日間有自然光線，路面乾燥、無缺陷、無障礙
    物，視距良好，並無不能注意之情事，竟疏未注意其左後方
    由甲○○駕駛、沿臺北縣中和市○○街東往西方向直行之車
    號AFF-345 號重型機車駛至，而未讓行進中之上開機車優先
    通行，即冒然起駛，致其所駕上開大貨車車頭撞擊甲○○身
    體右側，使甲○○人車倒地，因而受有腦震盪、踝挫傷、肩
    部挫傷、膝挫傷及髖、大腿、小腿、踝表淺損傷之傷害。乙
    ○○於肇事後，在警員前往現場處理尚未知悉肇事人前，即
    向在場警員自首其本人駕車致人受傷之犯行，進而接受裁判
    。
二、案經甲○○訴請臺灣板橋地方法院檢察署檢察官偵查起訴。
    理  由
壹、程序部分：
一、按「刑事訴訟法第159 條之4 第2 款所稱從事業務之人於業
    務上或通常業務過程所須製作之紀錄文書、證明文書，因係
    於通常業務過程不間斷、有規律而準確之記載，且大部分紀
    錄係完成於業務終了前後，無預見日後可能會被提供作為證
    據之偽造動機，其虛偽之可能性小，除非該等紀錄文書或證
    明文書有顯然不可信之情況，否則有承認其為證據之必要。
    醫院診斷證明書係病患就診或就醫，醫師就其診斷治療病患
    結果，所出具之證明書。醫師法第17條規定，醫師如無法令
    規定之理由，不得拒絕診斷書之交付。醫師係從事醫療業務
    之人，病患如純為查明病因並以接受治療為目的，而到醫療
    院所就醫診治，醫師於例行性之診療過程中，對該病患所為
    醫療行為，於業務上出具之診斷書，屬於醫療業務上或通常
    醫療業務過程所製作之證明文書，自該當於上開條款所指之
    證明文書。」最高法院95年度台上字第5026號判決採同一見
    解，本件告訴人甲○○所提出之財團法人慈濟綜合醫院臺北
    分院診斷證明書，依前揭說明，自得作為證據。
二、又道路交通事故調查報告表係警員在職務上所製作，記載車
    禍現場肇事者姓名、年籍、地址、教育程度、速限、天候、
    路況、視距、行動狀態等事實之書面資料，因警員有據實記
    載之義務，性質上可信性極高，依刑事訴訟法第159 條之4
    第1 款規定，自亦得為證據。
貳、實體方面：
一、訊據被告乙○○矢口否認有何業務過失傷害之犯行，辯稱：
    當時伊所駕駛之大貨車是靜止停在臺北縣中和市○○街176
    號前，並沒有要左切進入車道，是告訴人甲○○自己騎機車
    用安全帽撞到伊大貨車的左側後視鏡而倒地云云。
二、經查：
（一）被告為新竹貨運股份有限公司之貨運司機，負責載運貨物
      之工作，於95年9 月6 日上午10時許，駕駛車號468-GD號
      營業大貨車，至臺北縣中和市○○街176 號送貨而將上開
      大貨車停放在和平街176 號前，嗣於告訴人甲○○騎乘車
      號AFF-345 號重型機車行經其車旁時，二車發生擦撞，致
      告訴人甲○○受有腦震盪、踝挫傷、肩部挫傷、膝挫傷及
      髖、大腿、小腿、踝表淺損傷之傷害等事實，業經被告於
      本院審理中坦承不諱，核與證人甲○○於本院審理中之證
      述情節相符，並有財團法人慈濟綜合醫院臺北分院診斷證
      明書、道路交通事故調查報告表（一）、（二）各1 紙在
      卷可稽，自堪認定。
（二）又被告雖以前開情詞置辯，惟證人甲○○於本院審理中證
      稱：我是騎乘機車沿著和平街走，我的車頭經過被告的車
      子，被告的車子突然冒出來，被告的車頭撞到我右側的身
      體，撞到後，我的機車就倒了壓到我的左腳，我的褲子跟
      衣服都破掉了，我的安全帽扣環也鬆開了，撞到我之後，
      被告就把他的車子停回去原來的地方，過了一會被告才下
      車，把我的機車牽到他車子的前面等語（見本院96年6 月
      13日審判筆錄第3 頁），另經本院勘驗車號468-GD號營業
      大貨車及車號AFF-345 號重型機車結果，（1） 車號468-
      GD號營業大貨車左側後視鏡右側外緣距離左車窗外緣表面
      為31公分，（2） 車號468-GD號營業大貨車左側後視鏡下
      緣距離地面151 公分，（3） 請證人甲○○頭戴其於本件
      交通事故發生時所配戴之安全帽坐在車號AFF- 345號重型
      機車上，並將車號AFF- 345號重型機車右側後視鏡緊靠車
      號468-GD號營業大貨車左側車身，車號468-GD號營業大貨
      車車窗玻璃距離證人甲○○所戴安全帽外緣38公分，有本
      院96年7 月4 日勘驗筆錄及照片共28張在卷可稽，足見當
      證人甲○○所騎之車號AFF-345 號重型機車右側後視鏡緊
      靠車號468-GD號營業大貨車左側車身時，證人甲○○所戴
      之安全帽根本無法碰觸到被告所駕車號468-GD號營業大貨
      車之左側後視鏡，再輔以本件交通事故發生後，證人甲○
      ○所騎之機車除左側燈在倒下時有刮損外，機車之右側車
      身、車燈並無受損，被告所駕前開大貨車之左側車身亦無
      受損，復經證人甲○○及到場處理員警黃意仁於本院審理
      中證述明確，益徵證人甲○○所騎上開機車之右側車身及
      把手並未與被告所駕上開大貨車之車身發生接觸，依本院
      前述勘驗結果，證人甲○○絕無可能在所騎機車完全未與
      被告所駕上開大貨車接觸之情形下，僅有安全帽碰撞到被
      告所駕上開大貨車之左側後視鏡，是被告所辯，顯與事實
      有悖，委無可採；反之，倘如證人甲○○所述，當時係因
      被告起駛左切進入車道時，車頭不慎撞擊其身體右側，則
      以證人甲○○自承其當時之行車時速僅有20餘公里，被告
      之車輛係在起駛狀態，速度亦應不快，則在雙方車速均不
      快之情形下發生碰撞，極有可能被告所駕上開大貨車之車
      頭無損，證人甲○○所騎上開機車之右側車身無損，而僅
      有左側燈在倒地時受損，且因當時被告車輛之行向係在左
      切進入車道，有一向左之作用力，則證人甲○○在遭撞擊
      後向左傾倒亦與此物理作用力相符，是證人甲○○所述本
      件交通事故發生之經過核與雙方車損及其所受之傷害均屬
      相符，其證言自屬可信。因之，本件交通事故確係於被告
      駕車起駛左切進入車道時發生一節，亦堪認定。
（三）至檢察官雖質疑本院當日勘驗之大貨車並非本件案發時被
      告所駕之肇事大貨車，惟本院當日勘驗之車輛確係懸掛車
      號468-GD號車牌無誤，有照片共28張在卷可稽，且證人黃
      意仁於本院審理中亦證稱：車體形狀一樣，僅有外觀顏色
      不一樣等語，足見本院當日所勘驗之大貨車確係肇事大貨
      車無疑，不過係因烤漆之故，顏色有所變更而已。另被告
      雖亦辯稱依其當時停放之位置，大貨車並無法一次左切而
      出進入車道云云，惟證人甲○○於本院審理中證稱：撞到
      我之後，被告就把他的車子停回去原來的地方等語，是無
      法排除被告於肇事後已將車輛移動之可能，自無法以此作
      為有利被告之認定。再者，證人甲○○當時雖有在車把上
      懸掛2 盒油飯及在機車腳踏板上方勾環處懸掛4 把青菜，
      惟以此等物品之重量尚輕，體積亦小，當不致因此影響證
      人甲○○之行車，附予敘明。
（四）按汽車起駛前應顯示方向燈，注意前後左右有無障礙或車
      輛行人，並應讓行進中之車輛行人優先通行，道路交通安
      全規則第89條第1 項第6 款定有明文，被告駕駛汽車，自
      應注意上開交通安全規定。且依卷附道路交通事故調查表
      所載，肇事當時天氣晴朗、日間有自然光線、路面乾燥、
      無缺陷及障礙物，視距良好，並無不能注意之情事，詎被
      告竟疏未注意有無來車，亦未讓行進中之車輛優先通行即
      冒然起駛因而肇事，其對本件車禍之發生顯有過失，要無
      疑義。又告訴人甲○○確因本件車禍受有前揭傷害，亦如
      前述，則被告之過失行為與告訴人甲○○所受傷害間，具
      有相當因果關係，亦堪認定。本件事證明確，被告犯行已
      堪認定。
（五）又本件交通事故肇事原因已臻明確，已如前述，被告聲請
      再將本件送請警察大學鑑定，委無必要；另有關警方到場
      處理時之情況，已經證人黃意仁於本院審理中證述明確，
      是被告再聲請傳訊另一名員警賴建銘到庭，亦屬無必要；
      且由卷附之現場照片及證人黃意仁之證述已足以清楚顯示
      現場之路況，是被告聲請勘驗現場，亦無必要，附予敘明
      。
三、核被告所為，係犯刑法第284 條第2 項前段之業務過失傷害
    罪。又被告於肇事後未被有偵查權之公務員或機關發覺其為
    犯嫌前，向到場處理之警員自首犯行，進而接受裁判等節，
    亦經證人黃意仁於本院審理中證述：被告走出來時，有說他
    是貨車駕駛，是他停在那邊要送貨等語明確（見本院96年7
    月4 日審判筆錄第5 頁），爰依刑法第62條前段之規定減輕
    其刑。爰審酌被告既駕駛車輛參與道路交通，本應小心謹慎
    以維自身及他人之安全，竟於起駛時疏未注意後方來車而肇
    事，且犯後一再否認犯行，迄未與告訴人甲○○達成和解，
    態度不佳，兼衡其過失之程度，告訴人甲○○所受之傷害尚
    非重大等一切情狀，量處如主文所示之刑，並諭知易科罰金
    之折算標準，以示懲儆。
據上論斷，應依刑事訴訟法第299 條第1 項前段，刑法第284 條
第2 項前段、第62條前段、第41條第1 項前段，刑法施行法第1
條之1 ，判決如主文。
本案經檢察官黃怡華到庭執行職務。
中　　華　　民　　國　　96　　年　　7 　　月　　13　　日
                      交通法庭  法　官    曾淑娟
以上正本證明與原本無異。
如不服本判決應於送達後10日內向本院提出上訴狀。
                                      書記官  林伯文
中　　華　　民　　國　　96　　年　　7 　　月　　13　　日
附錄本案論罪科刑法條全文：
中華民國刑法第284條
因過失傷害人者，處6 月以下有期徒刑、拘役或5 百元以下罰金
，致重傷者，處1 年以下有期徒刑、拘役或5 百元以下罰金。
從事業務之人，因業務上之過失傷害人者，處1 年以下有期徒刑
、拘役或1 千元以下罰金，致重傷者，處3 年以下有期徒刑、拘
役或2 千元以下罰金。
